臺灣高雄地方法院刑事判決　　　　　　　94年度訴字第2691號
公　訴　人　臺灣高雄地方法院檢察署檢察官
被　　　告　甲○○
指定辯護人　本院公設辯護人丁○○
上列被告因違反槍砲彈藥刀械管制條例案件，經檢察官提起公訴
（94年度偵字第13096 號），本院判決如下：
    主  文
甲○○未經許可，寄藏手槍，處有期徒刑伍年貳月，併科罰金新
臺幣拾萬元，罰金如易服勞役，以銀元佰元即新臺幣玖佰元折
算壹日。扣案之美國ＳＩＧ  ＳＡＵＥＲ廠製制式半自動手槍壹
支（槍支管制編號0000000000號）沒收。
    事  實
一、甲○○明知具有殺傷力之制式手槍為槍砲彈藥刀械管制條例
    第4 條第1 項第1 款所稱之槍砲，係管制物品，非經中央主
    管機關許可，不得受寄而持有之，竟於民國94年6 月3 日16
    時，在高雄市○○區○○路7 號4 樓之3 住處，受某真實姓
    名年籍不詳成年男子之委託，未經許可，代為保管可發射子
    彈具有殺傷力之美國ＳＩＧ  ＳＡＵＥＲ廠製P239型口徑9
    釐米制式半自動手槍1 枝（欠缺彈匣），並藏匿於其上開住
    處房間內。嗣於同年6 月6 日12時50分許，於高雄市○○路
    與自由路口，因形跡可疑，經警盤查發覺為毒品案件之通緝
    犯，並取得甲○○同意至前開住處搜索，始查獲上情，並扣
    得上述制式半自動手槍1 枝。
二、案經高雄市政府警察局保安警察大隊移送臺灣高雄地方法院
    檢察署檢察官偵查起訴。
    理  由
壹、程序方面：
一、被告於警詢之自白有證據能力：
    (一)關於被告在警詢供述之任意性問題，被告及其辯護人於本
      院中並無主張警員有刑求、逼供或詐欺、利誘、脅迫等等
      不正取證之情形，僅主張警詢筆錄與其當時所述之意思「
      不完全一樣」等語，足見被告所指警詢筆錄製作瑕疵部分
      ，多係筆錄內容與其供述「不太一致」。按筆錄內所載之
      被告陳述與錄音內容不符者，其不符之部分，不得作為證
      據，是此部分自應依勘驗筆錄結果，排除供述與筆錄不符
      部分之供述，此部分亦無涉及被告供述任意性及合法性之
      問題。本院爰將當庭勘驗之結果如有與筆錄記載不符之情
      形加以更正，並以更正後之筆錄作為被告之警詢供述。經
      本院當庭勘驗警詢錄音帶結果，員警採提問被告回答之方
      式，過程平順，錄音並無中斷，被告供述槍枝係「戊○○
      」交付（因本院調查結果認寄放槍枝者非被告所指稱之戊○○，故於事實欄就何人寄藏槍枝僅能以「不詳年籍者」
      稱之）; 而就交付之原因是單純放你這裡或你代為保管，
      被告答稱「單純放我這裡」，故警詢筆錄中記載「交付我
      代為保管」之語應更正為「交付我單純放我這裡」; 就是
      否言明何時取回槍枝，被告答稱「過2 天就來拿」，然警
      詢筆錄記載「沒有言明何時取回」，故警詢筆錄中之記載
      應更正為「過2 天就來拿」外，其餘內容大致與警詢筆錄
      之記載相核，有本院勘驗筆錄附卷可考（見本院卷第47頁
      至第49頁），被告與辯護人對於該次勘驗內容亦表示無意
      見，本院爰將當庭勘驗之結果如有與筆錄記載不符之情形
      加以更正，並以更正後之筆錄作為被告之供述證據。
    (二)被告於警詢、偵審過程中均無指出員警於詢問取供過程中
      有強暴、脅迫等其他不法行為，本院亦查無證據證明被告
      之自白非出於自由意志所為，應認被告於警詢之陳述出於
      任意性所為，其警詢之自白自有證據能力無疑。
二、證人丙○○之警詢筆錄有證據能力：
    (一)按被告以外之人於審判外之言詞或書面陳述，除法律有規
      定者外，不得作為證據；被告以外之人於檢察事務官、司
      法警察官或司法警察調查中所為之陳述，與審判中不符時
      ，其先前之陳述具有較可信之特別情況，且為證明犯罪事
      實存否所必要者，得為證據，刑事訴訟法第159 條第1 項
      、第159 條之2 分別定有明文。
    (二)刑事訴訟法第159 條第1 項所謂「被告以外之人」，包含
      被害人、告訴人、證人、共同被告等，是以渠等於審判外
      之言詞，係屬傳聞證據，原則上並無證據能力。而被告以
      外之人於司法警察調查中所為之陳述，與審判中不符時，
      其先前之陳述如具有較可信之特別情況，且為證明犯罪事
      實存否所必要者，自得為證據，刑事訴訟法第159 條之2
      定有明文。所謂「前後陳述不符」之要件，應就前後陳述
      進行判斷決定是否具有實質性差異之陳述，倘審判中之供
      述曖昧不清，而先前陳述則清楚肯定，苟與其他事實相佐
      ，亦可能導致不同判定結果，此時應進行分析認定是否屬
      於「具有實質性差異之陳述」。而所謂「較可信之特別情
      況」之情形，亦應就前後陳述時之外部情況，如時間之間
      隔、有意識地迴避、受不當外力干擾判斷等等，是否具有
      較可信性而進行比較，以資決定何者外部情況具有可信性
      。若陳述係在特別可信之情況下所為，虛偽陳述之危險性
      不高，雖當時係審判外之陳述且該詢問並未經被告加以反
      對詰問，仍得承認其證據能力。本件證人丙○○於司法警
      察調查中所為之陳述，為審判外之陳述，屬於傳聞證據，
      然證人丙○○於警詢所為之陳述，係警方依刑事訴訟法所
      賦予之調查權，進行調查訊問所得之證據，且於案發當日
      作成之筆錄，證人記憶清晰，較無受人情施壓或干擾，本
      院亦查無不當取供之情形，而認具有例外特別可信之情況
      ，且證人丙○○於警詢所為陳述，係有關被告是否寄藏手
      槍之重要證據，為證明犯罪事實存否所必要。是以，丙○○經傳喚到庭接受詰問，其警詢中所為有關被告是否寄藏
      槍枝、對於寄藏之物是否知情、證人是否於案發前曾看過
      扣案手槍、證人於警方入門搜索前藏放手槍之理由等節之
      陳述，均與審判中所為證述不符，依刑事訴訟法第159 條
      之2 規定，應具有證據能力，由本院斟酌具體個案其他證
      據，據以判斷何者較可採信。
三、槍彈鑑定書有證據能力：
    (一)依刑事訴訟法第198 條、第208 條之規定，所謂鑑定乃指
      於刑事訴訟程序中為取得證據資料而由檢察官或法官指定
      具有特別知識經驗之鑑定人、學校、機關或團體，就特定
      之事物，以其專業知識加以分析、實驗而作判斷，以為偵
      查或審判之參考。故而，不論鑑定人或鑑定機關、學校、
      團體，均應由檢察官或法官視具體個案之需要而為選任，
      始符合刑事訴訟法第198 條、第208 條之規範本旨，否則
      所為鑑定，仍屬於傳聞證據。但對於司法警察機關調查中
      之案件，或有量大或急迫之情形，為因應實務之現實需求
      ，認為當然有鑑定之必要者，基於檢察一體原則，得由該
      管檢察長對於轄區內之案件，以事前概括選任鑑定人或囑
      託鑑定機關（團體）之方式，俾便轄區內之司法警察官、
      司法警察對於調查中之此類案件，得即時送請事前已選任
      之鑑定人或囑託之鑑定機關（團體）實施鑑定，有法務部
      92年9 月1 日法檢字第0920035083號可按。而臺灣高等法
      院檢察署檢察長概括選任法務部調查局、內政部警政署刑
      事警察局為「槍彈有無殺傷力之鑑定」鑑定機關，概括選
      任法務部調查局、內政部警政署刑事警察局、國防部憲兵
      司令部情報處刑事鑑識中心為「槍彈比對鑑定」鑑定機關
      ，有臺灣高等法院檢察署檢察長概括選任鑑定機關名冊可
      按。
    (二)本件扣案槍彈有無殺傷力鑑定，雖由高雄市政府警察局刑
      事警察大隊送請內政部警政署刑事警察局鑑定，但內政部
      警政署刑事警察局為臺灣高等法院檢察署檢察長概括選任
      鑑定機關，所為鑑定結果，自有證據能力。
貳、實體部分：
一、本院認定犯罪事實之依據：
    (一)訊據被告甲○○固坦稱「戊○○」於上開時間持盒子1 個
      放置在其上開住處內之事實，惟矢口否認有上開寄藏手槍
      之犯行，辯稱：伊並不知該盒內有手槍云云。
    (二)經查：
      1.被告為警查獲時即稱：經警於房間廁所垃圾桶內查獲之
        制式手槍，為友人戊○○於94年6 月3 日16時許在現住
        地交付給伊，交付時沒有彈匣及子彈等語（見警卷第6
        頁、第8 頁），於當日即94年6 月6 日經警解送至高雄
        地檢署，由內勤檢察官訊問時亦稱：在家中查扣之手槍
        是「戊○○」於94年6 月3 日下午4 時寄放的，他要叫
        伊朋友幫他找彈匣等語（見偵卷第9 頁），於同年月17
        日經偵查檢察官訊問時仍稱：槍是戊○○的，94年6 月
        3 日下午戊○○跟我說他要去找彈匣，槍放在我這邊，
        過2 天就會拿走等語（見偵卷第20頁），而被告對於上
        開筆錄內容均檢視無誤而簽名於後，於本院審理時亦無
        指出員警或檢察官有何不法取供情事，其於警詢及偵查
        中之自白自可採為認定犯罪事實之憑據，且有手槍1 支
        扣案可資佐證。而扣案之手槍，經送請內政部警政署刑
        事警察局以性能檢驗法、電解腐蝕法、比對顯微鏡比對
        法檢驗，其鑑驗結果略以：「送鑑德製ＳＩＧP239制式
        90手槍1 支（欠缺彈匣，槍枝管制編號000000 0000 ）
        ，認係美國ＳＩＧＳＡＵＥＲ廠製P239型口徑9mm 制式
        半自動手槍，機械性能良好，可擊發同口徑制式子彈，
        認具殺傷力」，有該局94年6 月27日刑鑑字第09400902
        24號槍彈鑑定書在卷可考。
      2.證人丙○○於本案查獲時在場，且於警詢證稱：94年6
        月5 日去找被告時，被告有拿扣案之手槍給我看過，所
        以我知道屋內有手槍，該手槍用襪子包住，放在電視櫃
        旁的白色盒子裡，因甲○○說出事了，我因怕被查獲，
        所以從白色盒子裡把手槍拿出丟在廁所垃圾桶內等語（
        見警卷第27頁），於本院審理時復證稱：我聽被告說該
        盒子是有人拿來寄放，但我以為是毒品等語（見本院卷
        第89頁），其警詢之供述與被告於警詢、偵查中稱自94
        年6 月4 日下午即受人寄藏本案手槍1 節相核，證人丙○○與被告為朋友關係且無宿怨，要無誣指入被告於罪
        之理，其於警詢所述應與事實相符。證人丙○○雖於本
        院審理時改稱（以下見本院卷第89頁以下）：我事前沒
        有看過扣案的手槍，在警察入門前，我以為盒子裡面是
        海洛因，要去藏放，在打開盒子後才知道裡面是手槍，
        並沒有看過被告從白色盒子裡拿出海洛因等語，然對於
        何以知道盒內有手槍1 節，僅以被告東西亂丟等語答之
        ，顯違常情，丙○○於本院之證述應係袒護被告之詞，
        不足採信。
      3.徵以常理，制式手槍為政府管制之物，價值非微，具有
        殺傷力，持有者一經查獲即涉嫌重罪，是以委託他人寄
        藏者對於寄藏地點及受託者應有極高的信任，以確保槍
        枝甚至自身身份非遭受託者向檢警單位舉發，而有涉犯
        重罪之風險，就此，受託者對於寄藏之物屬高危險物品
        即槍枝應有認識，委託者當在受託寄藏者知情之狀況下
        託付槍枝無訛，斷無容認受託者在不知情之前提下而將
        槍枝交付保管。是而，被告自受託寄藏之初起即明知所
        收受者係受政府管制之制式手彈、主觀上確有寄藏本案
        槍支之故意，洵可認定。
      4.被告於警詢雖具體指認受「戊○○」之託寄藏手槍，然
        證人戊○○到庭證稱：94年6 月3 日下午未曾去找被告
        ，也未曾拿盒子給被告，更無拿手槍交由被告寄藏之事
        等語（見本院卷第88頁），然其否認委託被告寄藏手槍
        之證詞，足認寄藏手槍予被告者另有其人。是被告應係
        受戊○○以外之人寄藏本案查獲之槍械，戊○○之供詞
        亦無法提供採為對被告有利之認定。
      5.被告及辯護人雖聲請本院傳喚證人乙○○、許智勇，以
        證明被告並無寄藏之故意抑或被告不知盒內有手槍等事
        實。然查是否有寄藏之故意或是否知悉盒內有手槍等等
        ，是被告一己內心之認識，並非有客觀事實而他人足以
        共見共聞，又乙○○因遷移他處，經本院傳喚未到庭，
        而被告遲至本院於94年9 月8 日進行第2 次準備程序時
        始提出另有目擊證人許智勇，於警詢、偵查中卻未見該
        等對己有利主張，不無疑問。又被告於警詢時供稱戊○○交槍時沒有第三人在場，然於本院又稱交槍時乙○○
        在場，但他不知道盒子裡面是槍云云，前後供述矛盾，
        是被告受寄持有該手槍時是否有第三人在場，實有疑問
        ，本院綜合上開判斷認被告確有寄藏手槍之認識之行為
        ，前開證明已足，因無再行傳喚證人乙○○、許智勇以
        調查之必要，併此說明，又被告自始供稱交付盒子之人
        有說要去看看有無子彈彈匣等語，則被告理應知悉所受
        託持有之盒子內有手槍，是其辯稱不知情云云，亦與事
        理有違而不足信。
    (三)綜上，被告受不詳姓名之人之託代為收藏持有槍械，其持
      有之初因，並非無償取得，亦非買受而來，而係受人之委
      託而加以持有，是其顯有未經許可而受寄藏放本案制式手
      槍之犯行甚為明確，所辯不是寄藏云云，不足採信，其犯
      行可以認定，應依法論科。
二、論罪科刑及沒收部分：
    (一)按寄藏與持有，均係將物置於自己實力支配之下，僅寄藏
      必先有他人之持有行為，而後始為之受寄代藏而已，故寄
      藏之受人委託代為保管，其保管之本身，亦屬持有，不過
      ，此之持有係受寄之當然結果，法律上自宜僅就「寄藏」
      行為為包括之評價，不應另就「持有」予以論罪（參照最
      高法院74年台上字第3400號判例）。又扣案之美國ＳＩＧ
      ＳＡＵＥＲ廠製制式半自動手槍1 支（槍支管制編號0000
      000000號），屬槍砲彈藥刀械管制條例第4 條第1 項第1
      款之「手槍」，非經主管機關許可，均不得持有或寄藏，
      同條例第5 條定有明文。是核被告寄藏制式手槍之犯行，
      係犯槍砲彈藥刀械管制條例第7 條第4 項未經許可寄藏制
      式手槍罪。又本件係警搜索而來，有搜索扣押筆錄足憑，
      並非被告供出槍彈來源而查獲，自無適用槍砲彈藥刀械管
      制條例第18條規定減輕其刑之餘地，併此說明。
    (二)爰審酌被告明知制式手槍屬高度危險物品，非經主管機關
      許可不得擅自持有、寄藏，竟無視法律規定，仍無故寄藏
      本件手槍，對社會治安造成之隱藏危害甚大，自應受有相
      當程度之刑事非難；惟考量被告雖寄藏前揭手槍，然尚查
      無持以從事不法活動，且被告僅係受託寄藏槍、彈，寄藏
      時間非久，被告於本院否認犯行等一切情狀，量處如主文
      所示之刑，並諭知罰金如易服勞役之折算標準。
    (三)扣案之美國ＳＩＧ  ＳＡＵＥＲ廠製制式半自動手槍1 支
      （槍支管制編號0000 000000 號），為槍砲彈藥刀械管制
      條例所規定未經許可不得持有、寄藏之違禁物，已如上述
      ，應依刑法第38條第1 項第1 款規定，宣告沒收。
據上論斷，應依刑事訴訟法第299 條第1 項前段，槍砲彈藥刀械
管制條例第7 條第4 項，刑法第11條前段、第42條第2 項、第38
條第1 項第1 款，罰金罰鍰提高標準條例第1 條前段、第2 條，
現行法規所定貨幣單位折算新臺幣條例第2 條，判決如主文。
中　　華　　民　　國　　94　　年　　10　　月　　31　　日
                  刑事第六庭    審判長法  官  簡志瑩
                                      法  官  林柏壽
                                      法  官  楊佩蓉
如不服本判決，應於判決送達後10日內，向本院提出上訴狀。
中　　華　　民　　國　　94　　年　　11　　月　　1　　 日
                                      書記官  劉企萍
附錄本案論罪科刑法條全文；
槍砲彈藥刀械管制條例第7 條第4項
未經許可，持有、寄藏或意圖販賣而陳列第1 項所列槍砲、彈藥
者，處5 年以上有期徒刑，併科新台幣1 千萬元以下罰金。
